臺北高等行政法院判決
　　　　　　　　　　　　　92年度訴字第1882號
　　　　　　　　　　　　　94.
原　　　告　敘利亞商‧富達貿易無限公司台灣分公司
代　表　人　甲○○
訴訟代理人　丁○○
被　　　告　財政部臺灣省北區國稅局
代　表　人　許虞哲（局長）
訴訟代理人　丙○○
　　　　　　乙○○
上列當事人間因營利事業所得稅事件，原告不服財政部中華民國
92年3月3日台財訴字第0910058346號訴願決定，提起行政訴訟。
本院判決如下：
　　主  文
原告之訴駁回。
訴訟費用由原告負擔。
　　事  實
一、事實概要：原告84年度營利事業所得稅結算申報，原列報營
    業收入總額新台幣（下同）26,512,081元、營業成本
    22,739,925元、全年所得額45,797元。經被告初查以其經通
    知，卻未提示出口報單、進貨、銷貨、存貨帳及成本分析表
    等資料供核，乃依同業利潤標準（標準行業代號5251-13，
    毛利率19%）核定營業成本為21,474,786元、課稅所得額為
    1,452,230元，應補徵稅額352,734元。原告不服，申經復查
    結果，未獲准變更，提起訴願，亦遭決定駁回，遂向本院提
    起行政訴訟。
二、兩造聲明：
　(一)原告聲明：（依原告於準備程序中所為聲明如下）
    1.訴願決定、原處分均撤銷。
    2.訴訟費用由被告負擔。
　(二)被告聲明：
    1.駁回原告之訴。
    2.訴訟費用由原告負擔。
三、兩造爭點：原告是否業已依被告之通知提示系爭年度之相關
              帳證供查核勾稽？
　(一)原告主張之理由：（原告未於言詞辯論期日到場，據其所提
                      訴狀及於準備程序中陳述、主張如左）
    1.按「稽徵機關進行調查或復查時，納稅義務人應提示有關
      各種證明所得額之帳簿、文據，其未提示者，稽徵機關得
      依查得之資料或同業利潤標準核定其所得額。」，所得稅
      法第83條第1項定有明文。
    2.查被告所屬瑞芳稽徵所曾於87年通知原告提供84年度相關
      結算申報之帳簿憑證等文據，原告業已依通知於87年2月
      16日提示所有相關帳簿，嗣原告於87年10月19日再度依照
      該所要求，提示系爭年度之出口報單、進銷存成本分析表
      及明細表各1冊供核。迨89年10月23日，瑞芳稽徵所又發
      文要求原告對查核事項提出說明，惟因事隔兩年，原告公
      司負責帳務之人員已離職，且電腦系統已更新，故原告於
      89年10月27日向瑞芳稽徵所借回出口報單1冊與進銷存貨
      簿2冊，以便重新核對。然重新核對時，因原告公司之帳
      務人員碰到些許困難，於90年8月10日收到瑞芳稽徵所發
      文之通知函時向該所請求延期以便提出說明，且該所要求
      原告提出之說明於原告提示之進銷存明細表中已有詳盡資
      料。是原告之進貨、銷貨、存貨帳及成本分析等憑證既已
      詳列清楚，則系爭年度營業成本22,739,925元確實無誤，
      被告按同業利潤標準（毛利率19%）核定課稅所得額為
      1,452,230元，顯有違誤。
　(二)被告答辯之理由：
    1.按「稽徵機關進行調查或復查時，納稅義務人應提示有關
      各種證明所得額之帳簿、文據，其未提示者，稽徵機關得
      依查得之資料或同業利潤標準核定其所得額。」、「本法
      第83條所稱之帳簿文據，其關係所得額之一部或關係課稅
      年度中某一期間之所得額，而納稅義務人未能提示者，稽
      徵機關得就該部分依查得之資料或同業利標準核定其所得
      額。」，分別為所得稅法第83條第1項、同法施行細則第
      81條第1項所明定。而所謂未提示，兼指帳簿文據全部未
      提示，或雖提示而有不完全、不健全或不相符者均有其適
      用，行政法院（現改制為最高行政法院）61年度判字第
      198號著有判例可資參照。
    2.查本件被告於86年9月19日以北區國稅瑞芳汐審第8602128
      號函請原告補上84年度出口報單、包裝單等出口資料及進
      貨、銷貨、存貨帳及成本分析表等資料供查，因原告未提
      示，致成本無法勾稽，被告乃依同業利潤標準核定其營業
      成本為21,474,786元。嗣於復查時，被告復分別以89年10
      月23日北區國稅瑞芳汐審第89002984號函、90年8月10日
      北區國稅瑞芳汐審第90002207號函，請原告提示出口報單
      與進銷貨明細表之對照表、出口報單之中文品名，並就進
      銷貨明細表補正銷貨金額等資料，有郵件雙掛號送達回執
      附卷可稽，惟原告猶未能提示，致被告無從審酌，乃維持
      原核定，核與首揭規定並無不符。
    3.茲原告訴稱其已於87年2月16日、同年10月19日提示所有
      相關帳簿、憑證一節，經查復查時，原告固曾於87年2月
      、10月分批提示部分帳簿、憑證，惟因所提示之帳簿、憑
      證及成本報表等有關資料未臻完備，被告又於89年10月23
      日及90年8月10日函請原告再提示，惟原告仍未提示，致
      被告無從審酌，是復查決定維持原核定，並無不合。
    4.至原告所稱原負責之帳務人員離職，且因公司電腦系統更
      新，有關資料需請帳務人員重新核對，又於收到90年8 月
      10日通知時，曾向被告反應出口報單之中文品名及進銷貨
      明細表之對照表均於進銷存明細表中有詳盡之資料一節。
      第按「當事人主張事實，須復舉證責任，倘其所提出之證
      據，不足為主張事實之證明，自不能認其主張事實為真實
      。」，行政法院36年度判字第16號著有判例。經查原告於
      87年10月19日所提出口報單1冊與進銷存貨簿2冊，因原告
      為查對需要，已於89年10月27日向被告借回，惟未再送交
      被告供查，是被告無從審酌原告之主張，併予敘明。
　　理  由
一、本件原告經合法通知，未於言詞辯論期日到場，核無行政訴
    訟法第218條準用民事訴訟法第386條所列各款情形，爰依被
    告之聲請，由其一造辯論而為判決；又本件起訴時被告之代
    表人為林吉昌，嗣於本件訴訟程序進行中變更為許虞哲，茲
    由其聲明承受訴訟，核無不合，應予准許，均合先敘明。
二、按「稽徵機關進行調查或復查時，納稅義務人應提示有關各
    種證明所得額之帳簿、文據；其未提示者，稽徵機關得依查
    得之資料或同業利潤標準，核定其所得額。」、「本法第83
    條所稱之帳簿文據，其關係所得額之一部或關係課稅年度中
    某一期間之所得額，而納稅義務人未能提示者，稽徵機關得
    就該部分依查得資料或同業利潤標準核定其所得額。」，所
    得稅法第83條第1項、所得稅法施行細則第81條分別定有明
    文。而其所謂未提示，兼指帳簿文據全部未提示，或雖提示
    而有不完全、不健全或不相符者之情形，亦有行政法院61年
    度判字第198號判例可資參照。
三、按當事人主張事實，須負舉證責任，倘其所提出之證據，不
    足為主張事實之證明，自不能認其主張之事實為真實。行政
    法院39年判字第2號著有判例。本件原告84年度營利事業所
    得稅結算申報，列報營業成本為22,739,925元、全年所得額
    為45,797元，被告以經通知原告未依規定提示帳證，乃按同
    業利潤標準核定其營業成本為21,474,786元、課稅所得額為
    1,452,230元等情，有原告84年度營利事業所得稅結算申報
    書等影本附於原處分卷可稽。原告雖主張其帳證詳列清楚可
    供查核營業成本等語，惟查被告所屬瑞芳稽徵所於初查時，
    在89年10月23日通知原告於89年10月31日前提示出口報單與
    進銷貨明細表之對照表、出口報單之中文品名暨進銷貨明係
    表中之銷貨金額及進、銷、存貨帳暨成本分析表等帳簿、憑
    證、文據供核，然原告訴訟代理人丁○○於89年10月27日借
    回進銷存貨簿2冊、出口報單1冊後即未依規定提示，嗣於復
    查時，瑞芳稽徵所於90年8月10日再次通知原告於90年8月21
    日前提示上開帳簿憑證及有關文據，惟原告屆期仍未提示，
    迨本院於準備程序審理時發回原處分卷重查，原告復於93年
    9月20日向被告再次借回帳證，但迄未檢還亦未提示相關憑
    據等情，有上開通知及掛號郵件收件回執各二份暨瑞芳稽徵
    所調借帳簿憑證收據等影本在卷為憑，原告空言主張帳證可
    供查核，然並未提出其他積極證據以實其說，揆之前開判例
    ，自難謂其已盡舉證責任，所言殊難採信。故被告以原告經
    通知而未提示帳證供核，致未能依帳證核實認剔，乃按同業
    利潤標準（行業標準代號：5251-13，毛利率19%）核定營業
    成本及課稅所得額，即非無據。從而本件被告所為處分，徵
    諸首揭條文規定及判例說明，並無違誤，訴願決定予以維持
    ，亦無不合，原告徒執前詞，聲請撤銷，為無理由，應予駁
    回。
據上論結，本件原告之訴為無理由，依行政訴訟法第218條、民
事訴訟法第385條第1項前段、行政訴訟法第98條第3項前段，判
決如主文。
中　　華　　民　　國　　94　　年　 　3　　月　 31  　 日
                    第二庭審判長  法    官  鄭忠仁
                                  法    官  楊莉莉
                                  法    官  林育如
上為正本係照原本作成。
如不服本判決，應於送達後20日內，向本院提出上訴狀並表明上
訴理由，如於本判決宣示後送達前提起上訴者，應於判決送達後
20日內補提上訴理由書（須按他造人數附繕本）。
中　　華　　民　　國　　94　　年　 　3　　月　 31  　 日
   　　　　　　　　　　　　　　   書 記 官　林惠堉
